【裁判字號】    92,台上,6957
【裁判日期】    921211
【裁判案由】    妨害自由
【裁判全文】
最高法院刑事判決                              九十二年度台上字第六九五七號
    上  訴  人  甲○○
                乙○○
右上訴人等因妨害自由案件，不服台灣高等法院高雄分院中華民國九十年五月二十三
日第二審更審判決（九十年度上更(一)字第七一號，起訴案號：台灣屏東地方法院檢察
署八十六年度偵字第二０五二號），提起上訴，本院判決如左：
    主  文
上訴駁回。
    理  由
按刑事訴訟法第三百七十七條規定，上訴於第三審法院，非以判決違背法令為理由，
不得為之。是提起第三審上訴，應以原判決違背法令為理由，係屬法定要件。如果上
訴理由狀並未依據卷內訴訟資料，具體指摘原判決不適用何種法則或如何適用不當，
或所指摘原判決違法情事，顯與法律規定得為第三審上訴理由之違法情形，不相適合
時，均應認其上訴為違背法律上之程式，予以駁回。本件原判決撤銷第一審關於上訴
人甲○○妨害自由及上訴人乙○○部分之科刑判決，改判論甲○○、乙○○以共同以
非法方法剝奪人之行動自由罪刑。係依憑告訴人李銓縣於警詢、偵查、第一審及原審
法院指訴及證人陳清寅於原審法院供證之情節。又甲○○於偵查中供稱：呼叫器號碼
000000000號係伊所使用等語，核與告訴人李銓縣於偵查中指稱：「對方有
找人要來和我和解，對方呼叫器號碼000000000號」等語相符。而將上訴人
等送請法務部調查局作測謊鑑定，經以控制問題法及混合問題法鑑定結果，上訴人等
就(一)未曾毆打李銓縣、(二)其未曾押李銓縣至墓地毆打、(三)不認識李銓縣等問題，經測
試均呈情緒波動之反應，均應係說謊，有該局民國八十六年五月十二日（八六）陸（
三）字第八六０三一五四九號鑑定通知書一份在卷足憑。復有告訴人李銓縣之診斷證
明書（傷害部分業據上訴人等於第一審法院撤回告訴）及和解書各一份附卷可稽等證
據資料，而為論斷，已敘述其所憑之證據及認定之理由。而以上訴人等否認有妨害自
由犯行，均辯稱：其等係在案發後才在湯志成所經營之五金大賣場內擺設電動玩具，
案發當時並不在場，並未共同毆打李銓縣，亦未將其押至屏東縣東港鎮鎮海里之墓地
毆打云云，係屬卸責之詞，不足採信。且告訴人李銓縣嗣後翻異前詞所為有利於上訴
人等之證言，係和解後迴護之詞，亦無足取；證人湯志成所為有利於上訴人等之證言
，與事實不符，委無足採。在理由內依憑卷證資料，詳加指駁；並說明(一)本件事證已
臻明確，且證人「堂仔」已無從傳喚，而邱正雄並非目擊證人，核均無傳喚之必要。
(二)告訴人李銓縣係於八十六年一月二十五日被毆打，卷附蔡外科診斷證明書記載「八
十六年元月二十六日受傷」，係屬誤載。(三)上訴人等業經法務部調查局測謊結果呈情
緒性波動反應，均有說謊情事，上訴人等請求再送內政部警政署刑事警察局測謊，核
無必要之理由。上訴意旨略稱：(一)證人陳清寅並非目擊證人，其轉述第三人看店小姐
或老闆娘之說辭，僅在強調乙○○為案發當時擺設電動玩具之人，且上訴人等均無法
依刑事訴訟法第一百六十六條第一項規定，直接或聲請審判長詰問之，遽採為判決之
基礎，有調查之職責未盡及判決不適用法則之違法。(二)綽號「蝦米」者係甲○○之友
人，而呼叫器000000000號係綽號「蝦米」者與告訴人談和解時給告訴人的
，原審未依職權傳喚綽號「蝦米」者，又未依聲請傳喚「堂仔」及邱正雄，遽予論罪
科刑，亦有判決理由不備及理由矛盾之違誤云云。然查，九十二年二月六日修正前刑
事訴訟法第一百六十六條第一項規定當事人對於證人、鑑定人，得直接詰問之權利，
其立法旨意在期真實之易於發見。是原審未依修正前刑事訴訟法第一百六十六條第一
項規定使上訴人或其辯護人對於證人陳清寅行使詰問權，其所踐行之訴訟程序，稍有
欠洽，惟原審審判長於九十年五月九日審判期日已將該證人證言提示並告以要旨，使
上訴人有辯論之機會，有該審判筆錄可按，對於上訴人防禦權之行使及判決結果顯不
生影響，依刑事訴訟法第三百八十條規定，不得據為第三審上訴之正當理由。又甲○
○已於偵查中供認該呼叫器000000000號係伊所使用等語，上訴意旨謂該呼
叫器號碼係綽號「蝦米」與告訴人談和解時留給告訴人云云，顯非依據卷內資料執為
指摘，亦不得據為第三審上訴之合法理由。其餘上訴意旨所指各節，為就原判決已加
說明之事項，徒為事實問題之爭執，顯與法律規定得為第三審上訴理由之違法情形，
不相適合。其上訴均違背法律上之程式，應予駁回。
據上論結，應依刑事訴訟法第三百九十五條前段，判決如主文。
中      華      民      國    九十二    年     十二     月     十一     日
                              最高法院刑事第十庭
                                  審判長法官  呂  潮  澤
                                        法官  吳  昆  仁
                                        法官  孫  增  同
                                        法官  黃  正  興
                                        法官  劉  介  民
      右正本證明與原本無異
                                              書  記  官
中      華      民      國    九十二    年     十二     月     十八     日
                                                                    Ａ


司法院資訊處製作；財團法人民間司法改革基金會備份。
